【裁判字號】    92,交聲,153
【裁判日期】    920723
【裁判案由】    聲明異議
【裁判全文】
臺灣嘉義地方法院交通事件裁定                    九十二年度交聲字第一五三號
    原處分機關  交通部公路總局嘉義區監理所
    異  議  人
    即受處分人  乙○○即大象機車行  住嘉義市○區○○路二十九號一樓
右列受處分人因違反道路交通管理處罰條例案件，對於原處分機關即交通部公路總局
嘉義區監理所中華民國九十二年六月九日所為之處分（嘉監裁字第裁00－0000
00號、七○－七○九五Ａ二○五七號裁決書）聲明異議，本院裁定如左：
    主  文
原處分撤銷。
乙○○即大象機車行不依規定申報登記異動，處罰鍰新臺幣壹仟伍佰元。
    理  由
一、本件原處分機關以：異議人即受處分人乙○○即大象機車行係牌照號碼ＴＫＲ－
    二九九號輕型機車之所有人，茲有駕駛人即案外人甲○○於民國八十七年十二月
    十八日上午九時許，駕駛上開車輛行經桃園縣桃園市○○路與中正路口，因不依
    規定懸掛號牌，燈光、照後鏡等設備不全，未攜帶行車執照，違反道路交通管理
    處罰條例第十二條第一項第七款、第十六條第一項第二款、第十四條第二款等規
    定，為桃園縣警察局桃園分局武陵派出所警員舉發，嗣經原處分機關於九十二年
    六月九日以嘉監裁字第裁00－000000號就違反道路交通管理處罰條例第
    十二條第一項第七款、第十六條第一項第二款部分裁處罰鍰七千八百元，並吊銷
    牌照，另以嘉監裁字第七○－七○九五Ａ二○五七號就違反道路交通管理處罰條
    例第十四條第二款部分裁處罰鍰六百元等語。異議人則以：其已於八十六年間出
    售並交付牌照號碼ＴＫＲ－二九九號機車與案外人甲○○，但其性情頑劣，在外
    違規，卻遲未辦理過戶等語。
二、按汽車已領有號牌而未懸掛或不依指定位置懸掛，處汽車所有人新臺幣（下同）
    三千六百元以上一萬零八百元以下罰鍰，並禁止其行駛。汽車燈光、照後鏡設備
    不全者，處汽車所有人九百元以上一千八百元以下罰鍰。汽車行駛，行車執照未
    隨車攜帶者，處汽車所有人三百元以上六百元以下罰鍰，並責令改正、補換牌照
    或禁止其行駛。汽車各項異動，不依規定申報登記，處汽車所有人九百元以上一
    千八百元以下罰鍰。道路交通管理處罰條例第十二條第一項第七款、第十六條第
    一項第二款、第十四條第二款、第十六條第一項第一款。復按動產物權之讓與，
    非將動產交付，不生效力。民法第七百六十一條第一項前段定有明文。在汽車所
    有權讓與之情形，因吾國民法非以登記作為讓與之要件，當以民法所規定動產讓
    與要件認定汽車所有權歸屬，至為明確，倘使於公路監理機關登記為汽車所有人
    ，嗣後踐行民法讓與動產之要件，於讓與行為完成後，已非汽車所有人，縱令未
    申報登記該項異動，應依道路交通管理處罰條例第十六條第一項第一款規定處罰
    亦然。
三、經查，異議人乙○○即大象機車行係牌照號碼ＴＫＲ－二九九號輕型機車之登記
    所有人，案外人甲○○曾於八十七年十二月十八日上午九時許，駕駛上開車輛行
    經桃園縣桃園市○○路與中正路口，因不依規定懸掛號牌，燈光、照後鏡等設備
    不全，未攜帶行車執照，為桃園縣警察局桃園分局武陵派出所警員舉發違反道路
    交通管理處罰條例第十二條第一項第七款、第十六條第一項第二款、第十四條第
    二款等規定，嗣經原處分機關於九十二年六月九日以嘉監裁字第裁00－000
    000號就違反道路交通管理處罰條例第十二條第一項第七款、第十六條第一項
    第二款部分裁處罰鍰七千八百元，並吊銷牌照，另以嘉監裁字第七○－七○九五
    Ａ二○五七號就違反道路交通管理處罰條例第十四條第二款部分裁處罰鍰六百元
    等情，均為異議人乙○○即大象機車行所不爭執，復經證人甲○○到庭證述屬實
    （本院卷第四十一頁訊問筆錄），另有交通部公路總局嘉義區監理所前開字號裁
    決書在卷可稽（本院卷第八頁至第九頁）。又異議人乙○○即大象機車行前於八
    十六年三月七日出售牌照號碼ＴＫＲ－二九九號輕型機車與案外人甲○○，雙方
    且訂立分期付款約定書，約定價金自八十六年三月七日至八十六年六月七日止分
    三期給付，「購買人在未繳清貨款前願以貴車行名義領用行車執照使用，所有權
    尚屬貴商行，而同意在貨款繳清後辦理過名手續，但在過名前後一切牌照稅及燃
    料費等概由購買人負責。」等情，除為證人甲○○所是認外（本院卷第四十一頁
    訊問筆錄），亦有卷附分期付款約定書一份足查（本院卷第四頁）。而上開買賣
    契約之價金均已按期給付，則據異議人乙○○即大象機車行坦承不諱（本院卷第
    四十二頁訊問筆錄），復按出賣人對於買受人擁有價金債權，苟未獲清償，應無
    任意誆稱該筆債權不存在之理，所言合於情理，應可採信。是依上開買賣契約，
    買受人即證人甲○○既然已於八十六年六月七日按約給付全部價金，該契約所定
    以給付全部價金作為讓與所有權之停止條件顯然成就，該車應於此時讓與證人甲
    ○○所有。該車既為證人甲○○所有，其自八十六年六月七日起即為道路交通管
    理處罰條例所稱之汽車所有人，異議人乙○○即大象機車行於案發時已非汽車所
    有人甚明。該異議人既非汽車所有人，自非原處分機關引據裁罰規定之對象，至
    為灼然。原處分機關未詳究異議人乙○○即大象機車行與證人甲○○間之買賣契
    約及讓與行為，遽予認定異議人乙○○即大象機車行於案發時係違規車輛所有人
    ，進而裁罰，殊嫌速斷，顯有不當，應由本院撤銷原處分。但異議人乙○○即大
    象機車行早已讓與違規車輛與他人所有，卻未申請登記此項異動，有違道路交通
    管理處罰條例第十六條第一項第一款規定，爰裁處罰鍰如主文第二項所示，以正
    不法。
據上論斷，應依道路交通管理處罰條例第八十七條第二項，道路交通案件處理辦法第
二十條，裁定如主文。
中      華      民      國      九十二      年    七    月    二十三    日
                                  臺灣嘉義地方法院交通法庭
                                      法  官  張  道  周
右正本證明與原本無異。
如不服本裁定，應於裁定送達後五日內向本院提出抗告狀（應附繕本）。
中      華      民      國      九十二      年七    月    二十三    日
                                      書記官  王  佩  湘


司法院資訊處製作；財團法人民間司法改革基金會備份。
